【裁判字號】    96,訴,7266
【裁判日期】    970506
【裁判案由】    損害賠償
【裁判全文】
臺灣臺北地方法院民事判決              96年度訴字第7266號
原      告  日禾國際商業股份有限公司
法定代理人  乙○○
訴訟代理人  羅明文律師
被      告  台灣開廣股份有限公司
法定代理人  甲○○
訴訟代理人  孫大龍律師
            林秉欣律師
上列當事人間損害賠償事件，本院於中華民國97年4 月18日言詞
辯論終結，判決如下：
    主      文
原告之訴及假執行之聲請均駁回。
訴訟費用由原告負擔。
    事實及理由
一、原告起訴主張：其於民國94年6 月9 日向被告下單採購10餘
    種數量各1 千瓶之化粧品瓶罐，被告允為出售後，陸續交付
    系爭瓶罐予原告，迄至95年2 月止，全數交付完畢。原告於
    收受被告交付之瓶罐後，將另行買受之化粧品原料一併委由
    他人充填包裝，售予訴外人展盈國際商業股份有限公司（以
    下簡稱展盈公司），再由其出售他人。詎被告交付之瓶罐，
    其中活氧深層卸粧油、活氧眼部保溼精華液之瓶蓋置於浴室
    熱氣下，產生瓶蓋褪色之現象，其中活氧晶鑽嫩白面膜霜、
    活氧能量淨白面膜霜之瓶蓋，使用不久即產生內蓋脫落之問
    題，另活氧平衡嫩白化粧水之瓶蓋置於浴室熱氣下，產生瓶
    蓋褪色現象及瓶身金屬氧化之問題，經消費者或經銷商退貨
    予展盈公司，展盈公司再退貨予原告，導致原告上開化粧品
    形同廢物，商業信用一落千丈。爰依民法第227 條、第226
    條第1 項、第227 條之1 、第195 條第1 項規定，就原告所
    受退貨，每種類之加害給付各以300 瓶計，先為部分請求，
    其明細為：(一)原告買受系爭瓶罐之損失新臺幣（下同）100,
    80 0元，(二)原告以系爭瓶罐製成產品之損失104,230 元，(三)
    遭展盈公司退貨營業獲利之損失80,270元，(四)重大信用受損
    之損失40萬元等語。並聲明：(一)被告應給付原告685,300 元
    及自起訴狀繕本送達翌日即96年8 月4 日起至清償日止，按
    年息5%計算之利息。(二)願供擔保，請准宣告假執行。
二、被告則以：(一)其於確認原告之訂單後，即進行系爭瓶罐之製
    造，並依原告指示之色樣，委由訴外人華瑜工業社、東和昇
    有限公司、炬森實業股份有限公司負責瓶蓋與瓶身之噴漆工
    作，被告自94年8 月16日起即陸續出貨，迄至95年2 月6 日
    完成全部出貨事宜。原告於95年2 月中旬，突向被告表示有
    消費者反應系爭瓶蓋有褪色問題，被告本諸服務客戶立場，
    未加詳究原因，即允為更換，並請其確認尚未填充化粧品原
    料之瓶蓋是否亦有褪色問題，俾一併辦理更換，被告嗣即依
    原告告知之褪色瓶蓋數量（含化粧品成品之瓶蓋及庫存於工
    廠而尚未填充化粧品料之瓶蓋），分別於95年2 月28日、3
    月7 日、3 月21日，將更新之瓶蓋送交原告之工廠，由原告
    自行更換，原告並於95年9 月30日給付貨款，並扣除60,247
    元以為賠償。原告既已通知被告更換褪色瓶蓋，並扣款以為
    賠償，顯見其已確認受領之系爭瓶蓋無誤，其再以瑕疵為由
    請求損害賠償，自屬無理。(二)眾所周知，化粧品必須置放於
    陰冷乾燥處保存，如將化粧品置於高溫或熱氣潮溼之環境下
    ，必將造成化粧品變質，此觀諸系爭化粧品之瓶身均印有「
    keep room temperature 」等字樣即明，原告主張系爭瓶蓋
    、瓶身因置於「浴室熱氣」中而產生褪色或氧化現象，已與
    化粧品之正常使用及保存方式有違。且縱有熱氣逸入瓶蓋內
    ，依理應僅產生些許水蒸氣凝結於瓶蓋內壁之現象，惟觀諸
    原告所提瓶蓋褪色照片所示，其上竟多達一瓶蓋約數毫升之
    紅水，亦與原告主張之「熱氣」不符。被告茲否認系爭瓶蓋
    有褪色之瑕疵。(三)系爭瓶蓋之內外蓋，係採超音波瞬間溶解
    方式結合，除非以外力不當撞擊，否則當不致發生內蓋脫落
    之情形，被告於生產過程，已嚴格檢測內外蓋密合情形，原
    告填充化粧品原料後，亦需將瓶蓋緊栓，如確有瓶蓋內蓋脫
    落之瑕疵，何以原告先前從未主張，甚或於96年1 月19日委
    請律師撰發之律師函亦未提及，被告否認系爭瓶蓋有內外蓋
    脫落之瑕疵。(四)系爭瓶身、瓶蓋金屬部分，係採用鋁材加以
    拋光電鍍製成，在正常保存方式下，應無氧化之問題，原告
    主張之氧化問題，究係何原因造成，當由原告具體舉證否實
    其說。(五)原告並未提出其與展盈公司間之交易資料，原告是
    否確將系爭化粧品出售展盈公司，已屬可疑。且原告主張系
    爭瓶蓋、瓶身之瑕疵，有諸多可疑之處，原告竟未加爭執，
    亦未詳查「瑕疵品」之數量，即同意全數辦理退貨，其主張
    確有可議之處。(六)展盈公司曾於95年12月20日傳真予被告，
    主張其94年6 月9 日向被告採購系爭瓶罐一批，其於95年3
    月至6月 於香港銷售系爭化粧品，因品質不佳，全數遭會員
    退貨為由，請求被告賠償，該函件所附香港退貨明細載明：
    「以上貨品（註：含系爭化粧品），因買方無法付清貨款，
    經買賣雙方協議，將此批貨退回給賣方」等語，顯見係因買
    方無法付清貨款退貨，非因系爭瓶蓋、瓶身有何瑕疵。(七)縱
    認系爭瓶蓋、瓶身有如原告主張之「瑕疵」，原告並未舉證
    證明「瑕疵品」之確實數量，其所提製成產品單價表及出售
    產品單價表，均為其片面製作，並無任何具體證據證明，況
    原告為一公司，為依法組織之法人，其名譽遭受損害，無精
    神上痛苦可言，登報道歉已足以回復其名譽，自無請求精神
    慰撫金之餘地，其請求賠償「信用損害」40萬元，亦不足採
    等語資為抗辯。並聲明：(一)如主文第1 項所示。(二)如受不利
    之判決，願供擔保，請准宣告免為假執行。
三、兩造不爭執之事項：
  (一)原告於94年6 月9 日向被告訂購各類化粧品瓶罐，數量各1
    千瓶。
  (二)被告自94年8 月16日起陸續給付系爭瓶罐予原告，於95年2
    月6 日全部給付完畢。
  (三)原告於95年2 月中旬以系爭瓶蓋有褪色問題要求更換，被告
    先後於95年2 月28日、3 月7 日、3 月21日將更新之瓶蓋送
    交原告工廠。
  (四)原告於95年9 月30日付清尾款572,520 元，其所付款項經扣
    款60,247元。
四、得心證之理由：
    原告主張：被告交付之系爭瓶罐，部分置於浴室熱氣下，產
    生瓶蓋褪色之現象，部分使用不久即有內蓋脫落之問題，部
    分瓶身產生金屬氧化之問題，致其生產之化粧品形同廢物，
    商業信用一落千丈，被告應賠償其損害等語，為被告所否認
    ，並以前詞置辯，是本件所應審究者，為：(一)系爭瓶罐有無
    瓶蓋褪色、內蓋脫落、瓶身金屬氧化之瑕疵？(二)兩造就系爭
    瓶罐交易爭議，是否達成以扣款60,247元之方式和解之協議
    ？(三)原告是否受有損害？所受損害為何？茲論述如下：
  (一)按當事人主張有利於己之事實者，就其事實有舉證責任，民
    事訴訟法第277 條前段定有明文。而債務人負有依債務本旨
    為給付之義務，其違背債務之本旨為給付，固屬不完全給付
    ，為瑕疵之給付，但如債權人已受領給付，債務人更主張其
    已為完全給付者，關於給付是否不完全之點，即應由債權人
    負舉證責任。本件原告於94年6 月9 日向被告訂購系爭瓶罐
    ，被告於95年2 月6 日全部給付完畢，嗣因原告以系爭瓶蓋
    有褪色問題要求更換，被告先後於95年2 月28日、3 月7 日
    、3 月21日將更新之瓶蓋送交原告工廠，原告則於95年9 月
    30 日 付清尾款572,520 元，為兩造所不爭，揆諸前揭說明
    ，應由原告就所受領之系爭瓶罐有不完全給付情事負舉證責
    任。就此，原告提出瑕疵瓶罐照片（本院卷第12-16 頁）、
    退貨單（本院卷第17-18 頁），並舉證人俞美玉為證（本院
    卷第106-111 頁），經查：
  1.證人俞美玉就原告所提之系爭瓶罐是否向被告訂購，及該等
    瓶罐有無瓶蓋褪色、內蓋脫落、瓶身金屬氧化之瑕疵，固證
    稱：「系爭產品我們只有向被告公司訂購」、「卸粧油、化
    粧水是蓋子會褪色，霜品的部分是瓶蓋會脫落，也就是水瓶
    的部分都是蓋子會褪色，所謂小瑕疵是金屬的部分氧化，瓶
    身的顏色不均，這是我當初看到的瑕疵」、「後來換的瓶罐
    顏色不一樣，我有與被告交涉，被告意思是說先讓客人解決
    這個褪色的問題」等語（本院卷第107 頁、第108 頁）。惟
    查原告於系爭瓶罐給付完畢後，僅以系爭瓶蓋有褪色問題為
    由要求更換，且被告於原告要求更換後，已先後於95年2 月
    28日、3 月7 日、3 月21日將更新之瓶蓋送交原告工廠，原
    告並於95年9 月30日付清尾款572,520 元，已如前述，倘系
    爭瓶罐有如證人俞美玉所述瓶蓋褪色、內蓋脫落、瓶身金屬
    氧化之瑕疵，何以原告僅就褪色部分要求被告更新瓶蓋，而
    未提及內蓋脫落、瓶身金屬氧化之瑕疵？而被告更換之瓶罐
    顏色如有不符，勢將無法辦理更換，何以原告竟未加以爭執
    ，亦未要求補正？況更換之瓶蓋如未解決系爭瓶蓋褪色問題
    ，原告何以於瓶蓋更新半年後同意付清尾款？證人俞美玉所
    為證言，顯與常情不符而難憑採。而依證人俞美玉所述，系
    爭瓶罐採購部分由其承辦，系爭瓶罐有無瑕疵、瑕疵為何、
    瑕疵數量多寡等事項，事涉原告得否要求扣款及扣款金額多
    寡等，此攸關原告之權益甚鉅，證人俞美玉就上開事項應知
    之甚詳，且理當就該等事項與原告公司其他承辦人員一一確
    認，俾向被告主張權利、辦理扣款、請求損害賠償等，迺證
    人俞美玉竟證稱：「那些人換瓶蓋，那些人換產品，那些人
    直接退貨，無法統計，退貨的原因，不一定都是瓶蓋的問題
    」、「（事後是否已經折讓，雙方是否解決此問題？）折讓
    的部分，我沒有處理，所以我不清楚」等語（本院卷第107
    頁、第110 頁），其所為證言，確與商業慣例有違而難採信
    。再者，依原告所述內容，系爭瓶罐經其填充化粧品後，出
    售予展盈公司，因該等瓶罐有瓶蓋褪色、內蓋脫落、瓶身金
    屬氧化之瑕疵，經消費者或經銷商退貨予展盈公司，展盈公
    司再退貨予原告（本院卷第7 頁），而依證人俞美玉所為證
    言，系爭瓶罐經原告填充化粧品後，則係販售予一般消費者
    ，消費者係直接至原告公司辦理退貨（本院卷第107 頁），
    渠等就交易流程所述不一，已難憑採，且縱證人俞美玉所述
    屬實，其就展盈公司所退貨品既未親自見聞，其所為證言亦
    不足以憑以認定展盈公司所退瓶罐有瑕疵之事實，自難為有
    利於原告之認定。
  2.展盈公司將其所購之活氧深層卸粧油等貨品退還原告，固有
    展盈公司退貨單在卷可憑（本院卷第17-18 頁）。惟展盈公
    司索賠函所附附件即香港退貨明細，其上載有「以上貨品，
    因買方無法付清貨款，經買賣雙方協議，將此批貨退回賣方
    」等語，有香港退貨明細在卷可憑（本院卷第60頁），足徵
    其退貨原因為買方無法付清貨款，尚難僅以展盈公司退貨一
    事即遽論系爭瓶罐有原告所述之瑕疵。且觀諸該退貨明細所
    載，其上所載貨品除以系爭瓶罐裝填之化粧品外，尚包括陳
    年纖體酵素、魅力茶、代餐包、手提袋等貨品，其退貨項目
    既包括系爭化粧品以外之其他貨品，益見退貨原因非因系爭
    瓶罐之瑕疵，而係買賣雙方貨款支付之問題所肇，展盈公司
    退貨一事尚難據以認定系爭瓶罐有原告所述之瑕疵。
  3.原告所提照片，其瓶罐固有瓶蓋褪色、內蓋脫落、瓶身金屬
    氧化之現象（本院卷第12-16 頁）。惟化粧品多應保存於陰
    涼乾燥處所，避免高溫、潮濕之環境，此為眾所周知之事，
    且自系爭化粧品瓶身印有「keep room temperature 」等字
    樣觀之亦明（本院卷第47-48 頁），原告主張系爭瓶罐置於
    浴室熱氣下，產生瓶蓋褪色、瓶身金屬氧化之現象，該等瑕
    疵恐係逾越化粧品瓶罐之正常使用及保存方法所致，難謂被
    告交付之物有瑕疵。況被告已先後於95年2 月28日、3 月7
    日、3 月21日將更新之瓶蓋送交原告工廠，上開照片所示之
    化粧品瓶蓋係被告更換前之貨品，為原告所是認，如被告更
    換後之貨品並無不能使用情事，被告自無須再就更換前之瑕
    疵負賠償之責，原告就更換後之瓶蓋無法使用之事實，既未
    舉證以實其說，自難責成被告就更換前瓶蓋之瑕疵負擔賠償
    之責。
  4.承上，原告既未能舉證證明被告交付之系爭瓶罐有其所述之
    瑕疵，其以系爭瓶罐有瑕疵為由，請求被告賠償其所受損害
    ，即非可採。
  (二)原告於95年2 月中旬以系爭瓶蓋有褪色問題要求更換，被告
    先後於95年2 月28日、3 月7 日、3 月21日將更新之瓶蓋送
    交原告工廠，原告於瓶蓋更新約半年後之95年9 月30日付清
    尾款572,520 元，其所付款項經扣款60,247元，為兩造所不
    爭，並有請款對帳單在卷可憑（本院卷第79頁）。而展盈公
    司係於原告付清尾款前之95年9 月28日、95年8 月14日辦理
    退貨完畢，亦有展盈公司出具退貨單附卷可參（本院卷第17
    -18 頁）。則依系爭爭議發生、被告更新瓶蓋、展盈公司出
    具退貨單、原告付清尾款之各該時點，及原告於展盈公司退
    貨後，仍願付清尾款等節觀之，兩造顯已就系爭瓶罐交易爭
    議，達成由被告更換瓶蓋，及以扣款60,247元之方式和解之
    協議，是縱系爭瓶罐有如原告所述之瑕疵，原告亦不得再就
    該等瑕疵為主張。雖原告主張其向被告訂購之各類化粧品瓶
    罐各1, 000瓶，請款對帳單所示之扣款，係因出貨量減少，
    非針對系爭瓶罐之瑕疵等語。惟觀諸該請款對帳單所載（本
    院卷第79頁），被告實際出貨量列於第一欄，扣款明細列於
    第三欄，以「EB-120卸粧油」為例，被告實際出貨量為1,01
    0 瓶，扣款數量為18瓶，扣款金額為1,440 元（18 X80=1,4
    40），故被告實際請款數量為992 瓶（1,010-18 =992） ，
    依此記載，即足認所謂之扣款並非以出貨量少於1,000 瓶為
    計算，原告主張所謂之扣款係因出貨量減少，核非事實。兩
    造就系爭瓶罐交易爭議，既以達成以扣款60,247元之方式和
    解之協議，原告再就該等瑕疵請求被告賠償其所受損害，尚
    不足採。
  (三)綜上，原告就被告交付之系爭瓶罐有瓶蓋褪色、內蓋脫落、
    瓶身金屬氧化之瑕疵，及展盈公司係因系爭瓶罐有上開瑕疵
    而退貨等節，均未能舉證以其說，且系爭瓶罐縱有如原告所
    述之瑕疵，兩造亦已達成以扣款60,247元和解之協議，原告
    已不得再就該等瑕疵為主張，其以系爭瓶罐有上開瑕疵為由
    ，請求被告賠償其信用受損、買受系爭瓶罐、以系爭瓶罐製
    成產品、展盈公司退貨營業獲利等損失，核非有據，不應准
    許。
  (四)本件原告以系爭瓶罐有上開瑕疵為由，請求被告賠償其信用
    受損、買受系爭瓶罐、使用系爭瓶罐製成產品、展盈公司退
    貨營業獲利等損失，為無理由，既如前述，則就原告是否受
    有損害，及其所受損害為何等事項，本院自毋庸再予審究，
    附此敘明。
五、從而，原告依民法第227 條、第226 條第1 項、第227 條之
    1 、第195 條第1 項規定，請求被告給付原告685,300 元及
    自起訴狀繕本送達翌日即96年8 月4 日起至清償日止，按年
    息5%計算之利息，為無理由，應予駁回。原告之訴既經駁回
    ，其假執行之聲請，亦失所附麗，並併予駁回。
六、本件事證已臻明確，兩造其餘攻擊防禦方法及所提證據，核
    與本件判決結果不生影響，爰不另一一論述，併予敘明。
七、結論：本件原告之訴為無理由，依民事訴訟法第78條，判決
    如主文。
中    華    民    國    97    年    5     月    6     日
                  民事第二庭    法  官  陳秀貞
以上正本係照原本作成
如對本判決上訴，須於判決送達後20日內向本院提出上訴狀。
中    華    民    國    97    年    5     月    6     日
                                書記官  劉碧輝


司法院資訊處製作；財團法人民間司法改革基金會備份。
